【裁判字號】    89,易,4651
【裁判日期】    901023
【裁判案由】    傷害
【裁判全文】
臺灣高雄地方法院刑事判決                        八十九年度易字第四六五一號
    公  訴  人  臺灣高雄地方法院檢察署檢察官
    被      告  丙○○
    被      告  丁○○
    被      告  戊○○
    被      告  甲○○
右列被告因傷害案件，經檢察官提起公訴（八十九年度偵字第二七八二號），本院判
決如左：
    主  文
丙○○、丁○○、戊○○共同傷害人之身體，各處拘役伍拾日，如易科罰金，均以
佰元折算壹日。
甲○○共同傷害人之身體，累犯，處拘役伍拾玖日，如易科罰金，以佰元折算壹日
。
    事  實
一、甲○○前曾於民國八十六年間因違反麻醉藥品管理條例案件，經臺灣臺中地方法
    院判處有期徒刑六月，於八十六年六月十九日易科罰金執行完畢。丙○○係海軍
    陸戰隊第九十九師六五七團四一○營第六連連長；丁○○係中士；戊○○為下士
    （已於八十八年十二月十六日退伍）；甲○○則為該連一兵。緣該連上兵乙○○
    於八十八年八月十二日晚上八時，不假離營返回其在高雄縣大社鄉○○路八九巷
    二二之一號住處，其母孫陳秋蘭發現，隨即通知該連連長丙○○，丙○○遂帶同
    丁○○、戊○○及甲○○等人前往上開住處欲予勸返。詎因乙○○抗拒，丙○○
    四人即基於傷害之犯意聯絡，由丁○○持木棍，其餘之人以腳踢方式毆打乙○○
    ，致乙○○受有頭部挫傷、右腕挫傷及鼻挫傷等之傷害。
二、案經乙○○訴請臺灣高雄地方法院檢察署檢察官偵查起訴。
    理  由
一、訊據被告丙○○、丁○○、戊○○及甲○○四人，均矢口否認有傷害乙○○之犯
    行，被告丙○○辯稱：係乙○○持椅子抵抗，當時伊是要搶下椅子，乙○○才會
    受傷，渠等因搶其椅子，乙○○跌倒鼻子才會受傷等語；被告丁○○、戊○○、
    甲○○等人則辯稱：當時是搶椅子，乙○○才會受傷，但乙○○如何受傷，渠等
    並不清楚等語。惟查：右揭犯行業據告訴人乙○○指訴甚詳，並經證人即其母孫
    陳秋蘭到庭證稱：「（問：當天情形？）當天是我通知被告他們來我家把我兒子
    帶回去部隊，他們一進來，我兒子就往三樓跑，他們就在後面追，其中有一個拿
    棍子，二個人先上前打他，然後另外二個人也上前圍毆，我兒子都沒有還手，他
    們把我兒子拉倒，並用腳踢，踢他的大腿與屁股。（問：你兒子是否有拿鐵椅跟
    鹽酸攻擊被告四人？）沒有。（問：你為何知道整個過程？）整個過程我都在旁
    邊。（問：被告四人是否有被你兒子打傷？）沒有；被告四人都沒有受傷。打完
    以後我兒子就被帶回去了，我要一起過去，但他們不願意。（問：當時還有誰在
    現場？）我婆婆在一樓，我先生是快打完的時候才上去，只有我看到整個過程」
    等語（見本院卷第三十八頁、第三十九頁），而其於偵訊中證稱：「（問：你兒
    子在二樓被打？）是在三樓。（問：你兒子有被按在地下？）有，且排副穿皮鞋
    踢他，被壓在地下時乙○○要說話，他們說乙○○沒有說話的權利，並用腳踢他
    小腿及屁股。（問：你均在旁觀看？）他們在打我兒子的頭，我看已打的很嚴重
    ，我就過去護著他的頭。（問：乙○○何時倒在地下？）乙○○在門邊時，他們
    四人拖著乙○○，然後將之壓在地下。（問：當時你兒子有流血？）沒有，但臉
    頰紅紅的，右手腕有傷，第三天我至明德班看乙○○，我看他右手腕有一點腫腫
    的，我要握他手，他不讓我握，說有受傷。（問：尚有看到何傷？）雙臉頰腫腫
    的（問：嘴、眼、耳、鼻有傷？）我沒注意，但我知他臉腫腫的。（問：被告等
    何因打你兒子）當時在二樓，我兒子手上有拿鹽酸說要自殺，在二樓看到他們四
    人來，排副拿棍子，乙○○即往三樓跑，在跑時鹽酸有潑出來，一見面時連長與
    另一士兵即打乙○○，後來另二人又衝上去圍毆」等語（見偵卷第四十五頁、第
    四十六頁），互核上開證詞大體一致，且有就醫證明書一紙附卷可佐，參以乙○○苟無受被告等人毆打，其僅不假離營返家身上何以會留有傷勢？況告訴人於案
    發後，即因暴行犯上，被羈押於軍事看守所，於八十八年八月十八日始被帶往國
    軍高雄總醫院就醫，該醫院醫師於診療時，亦發現非陳舊性傷痕，應屬急性傷痕
    ，推斷為一週內造成，亦有國軍高雄總醫院中華民國八十九年三月十五日（八九
    ）濟世二字第一五七六號函一份在卷可佐，核與告訴人所述受傷害時間相吻合，
    足認告訴人之指述為真實，堪予採信。至被告丙○○、戊○○辯稱有被告訴人潑
    到鹽酸及被告丁○○辯稱其手有被告訴人傷到因而脫臼等情，惟該事實為告訴人
    所否認，被告等人又無法提出證明以實其說，且在場目擊證人孫陳秋蘭亦證稱未
    看到，是被告所言縱使為真，僅能認定彼此間有互毆之事實，又因互毆致彼此成
    傷，既不能證明係告訴人先行侵害，自不得主張正當防衛（最高法院十七年上字
    第六八六號判例參照）。是被告四人上開辯稱其均未打告訴人之情，顯係飾卸之
    詞，不足採信，本件事證明確，被告四人犯行均堪認定。
二、核被告四人所為，均係犯刑法第二百七十七條第一項之傷害罪。渠等四人間有犯
    意聯絡及行為分擔，均為共同正犯。又被告甲○○於八十六年間因違反麻醉藥品
    管理條例，經臺中地方法院判處有期徒刑六月，於八十六年六月十九日易科罰金
    執行完畢有臺灣高雄地方法院檢察署刑案資料查註紀錄及臺灣高等法院被告全國
    前案紀錄表附卷可稽，其前受有期徒刑執行完畢，於五年內再犯本件最重本刑為
    有期徒刑以上之罪，為累犯，應依刑法第四十七條規定加重其刑。審酌被告四人
    係因告訴人不假離營，為規勸其歸營以免罹於逃亡罪責，立意雖好，惟因處置失
    當，致告訴人受傷之犯罪動機、目的、手段、犯罪後態度，及告訴人受傷程度等
    一切情狀，爰酌情量處如主文所示之刑，並諭知易科罰金之折算標準，以示懲儆
    。又被告四人行為後刑法第四十一條業於九十年一月十日經總統公布施行而於同
    年月十二日生效，比較新舊法結果，被告所犯原係得易科罰金之罪，並無有利或
    不利之問題，惟修正後之現行刑法第四十一條第一項後段附加規定「但確因不執
    行所宣告之刑難收矯正之效，或難以維持法秩序者不在此限」部分，對被告較為
    不利，依刑法第二條第一項但書規定，自應適用修正前刑法第四十一條之規定以
    諭知易科罰金之折算標準，附此敘明。又被告丙○○、丁○○、戊○○三人前雖
    均未曾受有期徒刑以上刑之宣告，有臺灣高等法院被告全國前案紀錄表附卷可稽
    ，被告三人雖係偶犯，然渠等既未得告訴人諒解，難認無再犯之虞，本院因認渠
    等均不宜宣告緩刑，附此敘明。
三、據上論斷，應依刑事訴訟法第二百九十九條第一項前段，刑法第二十八條、第二
    百七十七條第一項、第二條第一項但書、修正前第四十一條，罰金罰鍰提高標準
    條例第一條前段、第二條，判決如主文。
中      華      民      國      九十      年      十      月  二十三    日
                                  臺灣高雄地方法院刑事第二庭
                                      法  官    劉建利
右正本證明與原本無異。
如不服本判決，應於判決送達後十日內，向本院提出上訴狀。
                                      書記官    洪生輝
中      華      民      國      九十      年      十      月  二十四    日
附錄論罪科刑法條：刑法第二百七十七條第一項。
中華民國刑法第二百七十七條
 (普通傷害罪)
傷害人之身體或健康者，處三年以下有期徒刑、拘役或一千元以下罰金。
犯前項之罪因而致人於死者，處無期徒刑或七年以上有期徒刑；致重傷者
，處三年以上十年以下有期徒刑。


司法院資訊處製作；財團法人民間司法改革基金會備份。
